臺灣高等法院刑事判決　　　　　　　 100年度上訴字第2441號
上　訴　人　臺灣士林地方法院檢察署檢察官
被　　　告　黃明山
指定辯護人　本院公設辯護人陳德仁
上列上訴人因被告違反毒品危害防制條例案件，不服臺灣士林地
方法院100年度訴字第75號，中華民國100年5月27日第一審判決
（起訴案號：臺灣士林地方法院檢察署100年度偵字第1555號）
，本院判決如下︰
    主  文
上訴駁回。
    事  實
一、黃明山（綽號「明山」），明知甲基安非他命係毒品危害防
    制條例第2條第2項第2款列管之第二級毒品，依法不得販賣
    ，竟意圖營利而分別基於販賣第二級毒品甲基安非他命之犯
    意，以門號0000000000號行動電話，先後於如附表所示時間
    ，與蔡維恩、趙聲權（綽號「阿寶」）、吳治平（綽號「小
    貓」）聯絡交易毒品：先由蔡維恩、趙聲權及吳治平以其等
    所使用之行動電話電話（號碼詳如附表所示）撥打前揭黃明
    山所使用之行動電話，提出購買之金額、數量後，再相約於
    如附表所示之時間、地點，由黃明山分別以附表所示之價格
    ，販賣如附表所示第二級毒品甲基安非他命予蔡維恩、趙聲
    權及吳治平。嗣經警於民國100年1月25日18時25分許，持搜
    索票，在黃明山位於新北市○○區○○路3段609號21樓之3
    居所實施搜索，扣得前揭行動電話1支（含SIM卡）、甲基安
    非他命殘渣袋1小包、甲基安非他命吸食器2組、帳冊1本、
    電子磅秤1臺、分裝匙5支、分裝袋1包，始循線查悉上情。
二、案經新北市政府警察局淡水分局報告臺灣士林地方法院檢察
    署檢察官偵查起訴。
    理  由
壹、審理範圍：被告於100年11月3日本院審理中當庭具狀撤回上
    訴，有撤回上訴聲請書附卷可稽（見本院卷第47頁），本院
    僅就檢察官上訴部分審理。
貳、證據能力：
    按刑事訴訟法第159 條之5 明定：「被告以外之人於審判外
    之陳述，雖不符前4 條之規定，而經當事人於審判程序同意
    作為證據，法院審酌該言詞陳述或書面陳述作成時之情況，
    認為適當者，亦得為證據。」、「當事人、代理人或辯護人
    於法院調查證據時，知有第159 條第1 項不得為證據之情形
    ，而未於言詞辯論終結前聲明異議者，視為有前項之同意。
    」。本件下列所引供述證據，經本院當庭提示，檢察官、被
    告及公設辯護人均無意見，且未於本院言詞辯論終結前聲明
    異議，本院審酌該等證據作成之情況，認為適於為本件認定
    事實之依據，依刑事訴訟法第159 條之5 第2 項規定，應具
    有證據能力。另以下所引非供述證據，並無證據顯示係實施
    刑事訴訟程序之公務員違背法定程序所取得之證據，亦無刑
    事訴訟法第159 條之4 之顯有不可信之情況與不得作為證據
    之情形，業經依法踐行調查證據之程序，即提示或告以要旨
    ，自具有證據能力。
、實體部分：
一、上揭犯罪事實，業據被告黃明山於偵訊（見偵卷第154頁至
    第155頁）、原審（見原審卷第29頁至第31頁、第43頁至第4
    6頁）及本院審理中（見本院卷第45頁正反面）均坦承不諱
    ，被告所犯附表編號1至3所示各罪，另有下列證據可佐，並
    核與被告自白相符：
  (一)附表編號1所示販賣第二級毒品甲基安非他命予證人蔡維恩
    之犯行，業據蔡維恩於警詢（見偵卷第137頁至第143頁）、
    偵訊（見偵卷第149頁至第150頁）中證稱屬實，並有蔡維恩
    所使用0000000000門號與被告所使用0000000000門號，於99
    年11月8日12時29分18秒、同日22時10分4秒之通訊監察譯文
    1紙（見偵卷第146頁）附卷可稽。是被告如附表編號1所示
    犯行，堪以認定。
  (二)附表編號2所示販賣第二級毒品甲基安非他命予證人趙聲權
    之犯行，業據趙聲權於警詢（見偵卷第42頁至第47頁）、偵
    訊（見偵卷第105頁至第106頁）中證稱屬實，並有趙聲權所
    使用0000000000門號與被告所使用0000000000門號，於99年
    11月9日21時52分許之通訊監察譯文1紙（見偵卷第31頁）附
    卷可稽。是被告如附表編號2所示犯行，堪以認定。
  (三)附表編號3所示販賣第二級毒品甲基安非他命予證人吳治平
    部分，復據吳治平於警詢（見偵卷第54頁至第59頁）、偵訊
    （見偵卷第111頁至第113頁）中證述屬實，並有吳治平所使
    用0000000000門號與被告所使用0000000000門號於99年11月
    23日18時40分許之通訊監察譯文1紙（見偵卷第61頁）附卷
    可稽。是被告如附表編號3所示犯行，堪以認定。
二、另販賣甲基安非他命屬政府嚴懲之重罪，倘非有利可圖，一
    般人絕無平白甘冒被重罰高度風險而為該買賣行為，除有事
    證足認係按同一價格轉讓確未牟利外，販入價格低於出售價
    格，而有從中賺取買賣差價牟利之意圖及事實，始符合論理
    及社會通常經驗法則之判斷。且被告於原審供承每次獲利約
    新臺幣（下同）300元至500元不等（見原審卷第45頁），其
    具牟利意圖無訛。本件事證明確，其犯行洵堪認定，應依法
    論科。
三、論罪科刑部分：
  (一)按甲基安非他命屬毒品危害防制條例第2條第2項第2款規定
    之第二級毒品，核被告如附表編號1至3所為，均係犯毒品危
    害防制條例第4條第2項販賣第二級毒品罪。其三次販賣第二
    級毒品甲基安非他命前持有第二級毒品甲基安非他命之低度
    行為，均應分別為販賣之高度行為所吸收，均不另論罪。其
    所犯如附表各編號所示三罪，均屬犯意各別，行為互殊，應
    予分論併罰。被告所為附表編號1至3所示各次犯行，分別於
    偵查、原審及本院審判中均自白犯行，均應依毒品危害防制
    條例第17條第2項規定，各減輕其刑。
  (二)再按刑法第59條規定犯罪之情狀可憫恕者，得酌量減輕其刑
    ，其所謂「犯罪之情狀」，與同法第57條規定科刑時應審酌
    之一切情狀，並非有截然不同之領域，於裁判上酌減其刑時
    ，應就犯罪一切情狀（包括第57條所列舉之10款事項），予
    以全盤考量，審酌其犯罪有無可憫恕之事由（即有無特殊之
    原因與環境，在客觀上足以引起一般同情，以及宣告法定低
    度刑，是否猶嫌過重等等），以為判斷。而就販賣毒品案件
    中，同為販賣毒品之人，其原因動機不一，犯罪情節未必盡
    同，或有大盤毒梟者，亦有中、小盤之分，甚或僅止於吸毒
    者友儕間為求互通有無之有償轉讓者亦有之，其販賣行為所
    造成危害社會之程度自屬有異，於此情形，倘依其情狀處以
    適當徒刑，即足以懲儆，並可達防衛社會之目的者，自非不
    可依客觀之犯行與主觀之惡性二者加以考量其情狀，是否有
    可憫恕之處，適用刑法第59條之規定酌量減輕其刑，期使個
    案裁判之量刑，能斟酌至當，符合比例原則（最高法院95年
    度台上字第6157號判決意旨參照）。查本件被告所犯如附表
    編號1至3所示三次犯行，固戕害他人身心應受非難，惟其三
    次賣出毒品數量僅分別為0.3公克（原判決誤載）、1公克、
    0.3公克，不法所得亦僅為1,000元、4,000元、1,000元，是
    其販賣毒品之數量甚微、所得僅6000元，販賣對象復僅3人
    ，危害程度尚非廣泛，此與鉅量販毒之大盤、中盤毒梟情節
    程度自屬有別，況被告僅因一時貪念，致罹法定刑為7年以
    上有期徒刑之重典，衡情尚屬情輕法重，倘遽科以重典，不
    免有失立法本旨，依一般客觀情形，應堪憫恕，除依毒品危
    害防制條例第17條第2項減輕其刑外，堪認量處最低刑仍嫌
    過重，被告所犯如附表編號1至3所示犯行，再依刑法第59
    條規定，分別酌量減輕其刑，並皆依法遞減之。
四、原審本同上認定，適用毒品危害防制條例第4條第2項販賣第
    二級毒品罪，並審酌被告販賣第二級毒品甲基安非他命，助
    長施用毒品惡習，令買受毒品者沉迷於毒癮，無法自拔，輕
    則戕害身心健康，重則導致施用毒品之人因缺錢買毒而引發
    各式犯罪，危害社會安全，對國家、社會或個人之傷害可謂
    至深且鉅，並考量其品行、智識程度、犯罪動機、目的、犯
    罪手段與情狀、販賣毒品之數量、販賣毒品所得不高及犯罪
    後坦承犯行態度良好等一切情狀，就所犯各罪分別量處如附
    表編號1至3所示之刑，並定其應執行有期徒刑5年，以資懲
    儆。另扣案0000000000門號手機（內含SIM卡1張）1支、電
    子磅秤1臺、分裝匙5支、分裝袋1包，均係被告所有之物，
    並用以聯絡販賣甲基安非他命事宜、分裝甲基安非他命即係
    供犯本件犯罪所用之物，此據被告於偵訊、原審審理時供明
    在卷（見偵查卷第98頁、原審卷第44頁），爰依毒品危害防
    制條例第19條第1項規定，於附表一編號1至3所示各次犯行
    宣告主文項下，分別諭知宣告沒收，且因該手機已扣案，無
    不能沒收情形，爰不諭知追徵其價額（其中0000000000門號
    之SIM卡雖係路德芙申請，此有亞太行動資料查詢1紙附卷可
    參，惟被告於警詢時供稱其為實際使用人，足認該門號係被
    告借名申請，在此敘明）。又被告所犯三次販賣甲基安非他
    命犯行，均已收受如附表編號1至3所示之對價，業據被告陳
    明在卷（見原審卷第30頁），雖未扣案，均仍應依上開規定
    ，於附表編號1至3所示各次犯行宣告主文項下，分別諭知宣
    告沒收，如全部或一部不能沒收時，以其財產抵償之。至扣
    案帳冊1本，雖係被告所有，然係用於記載他人賒帳，非被
    告販毒所用，自與本案無涉；扣案甲基安非他命殘渣袋1只
    、甲基安非他命吸食器2組，係用於包裹供施用之毒品及施
    用甲基安非他命所用，亦與本案無涉，均據被告於原審審理
    時供明在卷（見原審卷第44頁），且非違禁物，爰均不予宣
    告沒收，概亦經本院審核無誤。經核其認事用法均無不當，
    量刑亦稱妥適，應予維持。
五、檢察官提起上訴認原判決並未敘明被告有何特殊犯罪原因與
    環境，足引起一般同情顯可憫恕情狀，其販毒三次與其他販
    毒者無異云云，惟按被告犯罪之情狀是否顯可憫恕而得以依
    刑法第59條規定酌量減輕其刑，係屬事實審法院得依職權審
    酌之事項，除其裁量權之行使明顯違法或不當外，自不得任
    意指摘（最高法院100年度台上字第3611號刑事判決意旨參
    照），原審既已就刑法第57條所列舉之10款事項全盤考量，
    並審酌被告販毒對象僅3人，且數量不多、所得亦寡，所致
    危害社會程度與毒梟有別，而認被告情狀堪予憫恕，量處附
    表編號1至3所示之刑已可達防衛社會目的，再觀被告犯罪時
    間係在99年11月8至23日間，未滿一月，尚屬短暫，堪認原
    審量刑並未明顯違背比例及罪刑相當原則，無違國民對於法
    律之感情，檢察官提起本件上訴難認有理由，應予駁回。
據上論斷，應依刑事訴訟法第368條，判決如主文。
本案經檢察官王全成到庭執行職務。
中    華    民    國   100    年    11    月    24    日
                  刑事第十庭審判長法  官  李麗玲
                                  法  官  張江澤
                                  法  官  陳明珠
以上正本證明與原本無異。
如不服本判決，應於收受送達後10日內向本院提出上訴書狀，其
未敘述上訴之理由者並得於提起上訴後10日內向本院補提理由書
（均須按他造當事人之人數附繕本）「切勿逕送上級法院」。
                                  書記官  張郁琳
中    華    民    國   100    年    11    月    24    日
附錄：本案論罪科刑法條全文
毒品危害防制條例第4條
製造、運輸、販賣第一級毒品者，處死刑或無期徒刑；處無期徒
刑者，得併科新臺幣 2 千萬元以下罰金。
製造、運輸、販賣第二級毒品者，處無期徒刑或 7 年以上有期
徒刑，得併科新臺幣 1 千萬元以下罰金。
製造、運輸、販賣第三級毒品者，處 5 年以上有期徒刑，得併
科新臺幣 7 百萬元以下罰金。
製造、運輸、販賣第四級毒品者，處 3 年以上 10 年以下有期
徒刑，得併科新臺幣 3 百萬元以下罰金。
製造、運輸、販賣專供製造或施用毒品之器具者，處 1 年以上
7 年以下有期徒刑，得併科新臺幣 1 百萬元以下罰金。
前五項之未遂犯罰之。
附表
┌─┬───┬─────┬──────┬─────┬───────────────┐
│編│購毒者│使用之行動│時間/ 地點  │金額（新臺│ 罪名及宣告刑                 │
│號│      │電話門號  │            │幣）及數量│（主刑及從刑）                │
├─┼───┼─────┼──────┼─────┼───────────────┤
│1 │蔡維恩│0000000000│99年11月8日 │1,000元   │黃明山販賣第二級毒品，處有期徒│
│  │      │          │下午1 時許，│/0.3公克甲│刑貳年。扣案門號0000000│
│  │      │          │在臺北市內湖│基安非他命│四三一號行動電話壹支（內含SIM │
│  │      │          │區金龍寺下方│          │卡壹張）、分裝袋壹包、電子磅秤│
│  │      │          │7-11便利商店│          │壹臺、分裝匙伍支均沒收。未扣案│
│  │      │          │。          │          │販賣第二級毒品甲基安非他命所得│
│  │      │          │            │          │之財物新臺幣壹仟元沒收之，如全│
│  │      │          │            │          │部或一部不能沒收時，以其財產抵│
│  │      │          │            │          │償之。                        │
├─┼───┼─────┼──────┼─────┼───────────────┤
│2 │趙聲權│0000000000│99年11月9日 │4,000元   │黃明山販賣第二級毒品，處有期徒│
│  │      │          │晚上9 時52分│/1公克甲基│刑貳年貳月。扣案門號０九八二五│
│  │      │          │許，在臺北市│安非他命  │八五四三一號行動電話壹支（內含│
│  │      │          │內湖區○○路│          │SIM 卡壹張）、分裝袋壹包、電子│
│  │      │          │1段7-11 便利│          │磅秤壹臺、分裝匙伍支均沒收。未│
│  │      │          │商店前。    │          │扣案販賣第二級毒品甲基安非他命│
│  │      │          │            │          │所得之財物新臺幣肆仟元沒收之，│
│  │      │          │            │          │如全部或一部不能沒收時，以其財│
│  │      │          │            │          │產抵償之。                    │
├─┼───┼─────┼──────┼─────┼───────────────┤
│3 │吳治平│0000000000│99年11月23  │1,000元   │黃明山販賣第二級毒品，處有期徒│
│  │      │          │日上午7 時10│/0.3公克甲│刑貳年。扣案門號0000000│
│  │      │          │分許，在臺北│基安非他命│四三一號行動電話壹支（內含SIM │
│  │      │          │市內湖區成功│          │卡壹張）、分裝袋壹包、電子磅秤│
│  │      │          │路3段 日湖百│          │壹臺、分裝匙伍支均沒收。未扣案│
│  │      │          │貨後方網咖內│          │販賣第二級毒品甲基安非他命所得│
│  │      │          │。          │          │之財物新臺幣壹仟元沒收之，如全│
│  │      │          │            │          │部或一部不能沒收時，以其財產抵│
│  │      │          │            │          │償之。                        │
└─┴───┴─────┴──────┴─────┴───────────────┘